---
titulo: "Análise de Dados Categorizados"
subtitulo: "Trabalho Final"
aluno1:  "Carolina Musso 18/0047850"
aluno2: "Juliana Rosa"
orientador: "Maria Tereza Leão"
ano: "1/2023"
referencias: aux/referencias.bib
output: 
  bookdown::pdf_document2:
    template: aux/template.tex
---

```{r setup, include=FALSE}
knitr::opts_chunk$set(echo = FALSE, 
                      warning = FALSE, 
                      message = FALSE)
```

```{r bibliotecas}

rm(list = ls()) #will clear all objects includes hidden objects.
options(rstudio.help.showDataPreview = FALSE)
# Carregando bibliotecas ---------
pacman::p_load(tidyverse, rio, papeR, patchwork, kableExtra)


# Bases -----

dados <- import ("data/dados_trabalho.xlsx")

# amostra
set.seed(42)
amostra <- slice_sample(dados, n=100)

## Tratamento ----

names(amostra) <- c("ID", "Idade", "Status Socioeconômico", "Casa Própria", "Setor", "Poupança" )

amostra_trat <- amostra %>% 
  mutate(`Status Socioeconômico`=factor(`Status Socioeconômico`, 
                       labels=c("Superior", "Médio", "Inferior")), 
         `Casa Própria`=factor(`Casa Própria`, labels=c("Não", "Sim")), 
         Setor=factor(Setor, labels=c("B", "A")),
        `Poupança`=factor(`Poupança`, labels=c("Não", "Sim"))) %>% 
  as.data.frame()
```

\newpage

# Introdução e Objetivos

A habilidade e a possibilidade de poupar dinheiro pode estar relacionada a diversos fatores. \citeonline{economics} cita a idade, poder aquisitivo, desenvolvimento econômico e inflação como possíveis questões associadas. 

Este trabalho visa avaliar fatores associados a um chefe de ter familia ter ou não poupança por meio da seleção de um modelo de regressão logística. 

# Metodologia


## Variáveis 
A variável resposta analisada nesse estudo que tentará ser modelada é a variável qualitativa nominal binária "Porrui conta popuança". 

As variáveis explicativas (ou os fatores possíveismente associados) são:
- Idade, variável quantitativa medida em anos. 
- Status socioeconômico, variável qualitativa ordinal medida em: 1 - superior, 2 - médio , 3 - inferior.
- Possuir casa própria: variável qualitativa nominal (binária, onde "sim" corresponde a casa própria quitada.)
- Setor da cidade em que habita: Variável qualitativa nominal (Setor A ou B)


## Amostra

Para este trabalho, uma sub-amostra aleatória simples sem reposição foi selecionada a partir de uma amostra de 196 chefes de família. Os IDS selecionados nesse trabalho foram:

```{r}
sort(amostra$ID)
```

## Análise

Descrever um pouco o que é regressão logística

# Resultados


## Análise descritiva

```{r}

```

```{r}
Tab1 <- papeR::summarize(amostra_trat[,-1],
                 type = "factor", group = "Poupança")
```

```{r, echo = FALSE, cache=F, results = 'asis'}

xtable(Tab1)
```

```{r}
Tab2 <- papeR::summarize(amostra_trat[,-1],
                 type = "numeric", group = "Poupança")
```

```{r, echo = FALSE, cache=F, results = 'asis'}

xtable(Tab2, width = rep("0.5in", 11))
```

Parametros e interpretacao
Modelo e residuos

# Conclusão

# Apêndice

```{r ref.label=knitr::all_labels(), echo=TRUE, eval=FALSE}
```

